【裁判字號】    98,上訴,532
【裁判日期】    980715
【裁判案由】    違反毒品危害防制條例
【裁判全文】
臺灣高等法院高雄分院刑事判決         98年度上訴字第532號
上  訴  人  臺灣高雄地方法院檢察署檢察官
被      告  甲○○
選任辯護人  孫志鴻律師
上列上訴人因被告違反毒品危害防制條例案件，不服臺灣高雄地
方法院97年度訴字第1278號中華民國98年3 月6 日第一審判決（
起訴案號：臺灣高雄地方法院檢察署97年度偵字第10136 號），
提起上訴，本院判決如下：
    主  文
原判決撤銷。
甲○○販賣第三級毒品，累犯，處有期徒刑伍年貳月。扣案愷他
命拾包（合計驗後淨重貳拾貳點玖零貳公克，含包裝袋）及販
賣第三級毒品所得財物新臺幣壹仟元，均沒收。
    事  實
一、甲○○前因詐欺案件，經原審法院以96年度簡字第404號判
    處有期徒刑4月確定，甫於民國96年6月21日易科罰金執行完
    畢。詎其仍不知悔改，明知愷他命（俗稱K他命）係經政府
    公告，列為毒品危害防制條例所定之第三級毒品，依法不得
    販賣，竟意圖營利於97年3月25日晚上12時許，在高雄市○
    ○區○○路與三多路口向綽號「哥仔」之不詳名成年男子，
    以新台幣（下同）1 萬5000元代價購得30包愷他命後，復於
    97年3 月30日晚上7 時35分許，在高雄市○○區○○路與南
    屏路口駕駛車號XV-160號營業用小客車招攬生意時，因熟客
    乙○○欲購愷他命施用，遂以每包500 元之價格，販賣3 包
    愷他命予乙○○，然乙○○因當時身上款項不足，經甲○○
    同意乙○○先給付現金1000元，其餘欠款500 元則日後再付
    。雙方甫交易完成，即因甲○○所駕駛之小客車違規停車而
    遭警方盤查，乙○○遂主動交出甫向甲○○購得之第三級毒
    品愷他命3 包（每包毛重均為0.9 公克，合計驗後淨重為2.
    28公克），警方經取得甲○○之同意搜索上開營業用小客車
    ，而於該車內駕駛座凹槽內及置物箱內分別查獲供己施用之
    第三級毒品愷他命27包（毛重0.9 公克25包、毛重0.8 公克
    2 包，合計驗後淨重為20.622公克）及仟元紙鈔1 張，始查
    知上情。
二、案經高雄市政府警察局保安大隊報告臺灣高雄地方法院檢察
    署檢察官偵查起訴。
    理  由
壹、證據能力
    本判決所引用之證據資料（詳後引證據），其中傳聞證據部
    分，縱無刑事訴訟法第159 條之1 至第159 條之4 或其他規
    定之傳聞證據例外情形，亦因被告甲○○及辯護人、檢察官
    或同意可作為證據使用，或未聲明異議，依刑事訴訟法第15
    9 條之5 條第1 項、第2 項之規定，本院審酌該證據作成之
    情況，認為適當，應得為證據。
貳、實體上之認定
  (一)訊據被告甲○○對於前揭事實已坦承不諱，並供承：我於
      97年3 月25日凌晨，在高雄市○○區○○路與三多路口，
      以1 萬5000元之代價，向綽號「哥仔」的男子1 次購入30
      小包的愷他命；我與乙○○是坐計程車認識的一般朋友，
      97年3 月30日晚上7 時35分，在高雄市○○區○○路與南
      屏路口我駕駛的計程車內，因為乙○○臨時問我，有沒有
      地方可以拿愷他命，我身上剛好有，所以就以每包500 元
      的價格出售3 包愷他命予乙○○，乙○○因錢不夠尚欠我
       500元，交易完成即被警察查獲等語（警卷第1 頁～第6
      頁；偵卷第14頁～第15頁；原審卷77頁），核與證人乙○
      ○於原審證稱: 當天在文信路與南屏路口巧遇被告，有跟
      被告拿了3 包愷他命，我問被告跟人家拿多少錢，被告說
      1 包500 元，我就丟1000元給他，被告本來是不要跟我收
      的意思，但我有跟他說下次有遇見你，再還你50 0元等語
      （原審卷67頁），互核相符。又警方除在案發現場自乙○
      ○身上扣得愷他命3 包外，復自被告所駕駛小客車上扣得
      愷他命27包及乙○○甫交付之現金1000元紙鈔1 張等情，
      復有扣押筆錄及扣押物品目錄表在卷可證。又扣案第三級
      毒品愷他命共計30包，經送鑑結果，確均呈第三級毒品愷
      他命陽性反應，亦有高雄醫學大學附設中和紀念醫院98年
      1 月29日檢驗報告（報告編號：0000-000、0000-000）附
      卷可稽（原審卷第61頁～第62頁），故被告販賣愷他命予
      乙○○之事實，已甚顯明。
（二）又按販賣毒品，係以指以營利為目的，意圖販賣而有而有
      販入或賣出毒品之行為而言，其販入及賣出之行為，不必
      二者兼備，有一即屬成立，不以買踐賣貴或實際獲得利益
      為必要。（最高法院94年度台上字第1215號及98年度台上
      字2410號判決參照），故本件被告是否有販賣第三級毒品
      營利之意圖，分敘如下:
 （1）被告甲○○於97年3 月25日晚上12時許，在高雄市○○區
      ○○路與三多路口向綽號「哥仔」之不詳名成年男子，以
      1 萬5000元代價購得共計30包後，即一直藏放在其所駕駛
      計程車上直至同月30日始經警查獲之事實，業據被告供承
      在卷（本院卷44頁反面），復於本院供稱: 約2 日施用愷
      他命1 包等語（本院卷43頁反面）。其於原審則供稱: 「
      （你一天用幾包?） 一包多…，（你每天都有用?） 對」
      等語（原審卷78頁）。惟其於警詢則供稱: （你染有施用
      毒品習慣有多久時日，最後一次施用毒品（愷他命）係於
      何時、何地?） 我只吸食過一次，那一次是於97年03月27
      日24時許，在高雄市○○區○○路與自強路口我駕駛之營
      小客車XV-160車內吸食過一次毒品K 他命，其他沒有了等
      語（警卷3-4） 。是被告所供述平均施用愷他命究係一包
      或兩日一包之施用量固有不一，惟由被告上開之供述可見
      平日施用愷他命之份量不多，然其何須將一次所購得之愷
      他命30包全數藏置在其平日所駕駛之計程車上長達5 日之
      久，以增加被警方查獲之風險，顯難自圓其說，亦與一般
      施用者僅攜帶外出時可能施用之劑量顯有不同。況被告復
      供承: （乙○○為什麼知道你身上有愷他命？）他問我什
      麼地方可以買到愷他命，因為他是我常客，所以我告訴他
      我剛好身上有等語（本院卷44頁反面），核與證人乙○○
      證稱: 我今天是因為心情不好所以向甲○○問是否有K 他
      命，甲○○剛好有所以才向他購買準備吸食等語（警卷9
      頁）相符。另證人乙○○復證稱: （為何你知道他有K 他
      命?） 因為以前他在舞廳排班，我想說他可能會有K 他命
      ，我就順便問一下…，除了這次以外並未向甲○○購買過
      等語（偵卷30頁），足見被告平日在其車上均備有愷他命
      係供販賣用，否則乙○○何有可能隨意探詢被告是否有愷
      他命，即輕易可達到向被告甲○○購買愷他命之理，故被
      告將一次所購得愷他命30包全數放置在車上，應係便於供
      隨時供販賣用之事實，已可確認。
 （2）被告購入上開30包愷他命後，因身上尚有其他愷他命，是
      並未施用其本次所購買愷他命之事實，業據被告已於原審
      供承在卷，並供稱: （你用了幾包？）我還沒有用，因為
      那時候我身上還有剩的，所以跟「哥仔」買的，我還沒有
      動到等語（原審卷78頁）。是被告當時身上既尚有剩餘之
      愷他命，則何須1 次購買多達30包之愷他命備用，亦與常
      理不符。況被告係1 次即購買多達30包之愷他命，而每包
      愷他命之重量又非完全等重之事實，亦據被告供承在卷，
      並供稱: 每一小包大約重量是0.8 或0.9 公克等語（本院
      卷44頁），復有現場扣得愷他命之照片數幀在卷可按（警
      卷24、25頁），足見被告本次所購入之每包愷他命之成本
      價是否均價為500 元，即有疑異。故被告雖以每包500 元
      代價販售予乙○○，然不論是否貴買賤賣，依最高法院前
      揭判決說明，自難解其無販賣愷他命營利之意圖。故被告
      雖辯稱: 市面上1 小包0.8 或0.9 公克（愷他命）販賣價
      格大約6 、7 百元云云（本院卷43頁及反面），然仍難為
      其有利之認定。
 （3）本件扣案30包愷他命，經送驗結果確均含第三級毒品K 他
      命成分，合計驗後淨重22.902公克，純度均質約90% ，此
      有高雄醫學大學附設中和紀念醫院98年1 月29日檢驗報告
      （報告編號0000-000、0000-000）2 紙附卷可按（原審二
      卷61頁、62頁），而被告於97年3 月30日為警查獲採集之
      尿液，雖亦呈愷他命陽性反應，有高雄醫學大學附設中和
      紀念醫院97年11月3 日濫用藥物尿液檢驗報告在卷可按（
      原審卷16頁、61頁～62頁），然此僅足認被告於案發前曾
      有施用愷他命，然亦不足以證明被告本次1 次購入30 包
      愷他命係完全供己施用。又被告果真其所購入之愷他命係
      全數供己施用，則其何以猶販賣其中3 包供乙○○施用之
      理，故被告上開所辯: 其購入30包愷他命全係供己施用云
      云。無足採信。
（三）又邇來政府為杜絕毒品氾濫，毒害人民甚深，再三宣導教
      民眾遠離毒品、媒體之報導既深且廣，對於毒品之禁絕，
      應為民眾所熟悉。又政府對於查緝施用、轉讓及販賣毒品
      無不嚴格執行，且販賣毒品罪更係重罪，設若無利可圖，
      衡情一般持有毒品者，當不致輕易將持有毒品交付他人。
      況乎毒品價格不貲、且販賣第三級毒品係違法行為，非可
      公然為之，亦無公定之價格，不論任何包裝，均可任意分
      裝增減分量，每次買賣價量，亦可能隨時依雙方間之關係
      深淺、資力、需求量及對行情之認知、來源是否充裕、查
      緝是否嚴緊，購買者被查獲時供述購買對象之可能性風險
      之評估等，因而異其標準，並隨時機動調整，非可一概而
      論，是販賣之利得除經坦承犯行或價量俱臻明確外，委難
      查得實情，販賣之人從價差或量差中牟利方式雖異，其意
      圖營利之非法販賣行為則一。本件警方於案發之際在被告
      甲○○計程車內前座凹槽處查獲其販賣所剩餘之27包愷他
      命。已超過一般人正常時間能完全施用完畢毒品之數量且
      其30包愷他命之總重量合計驗餘已達淨重22.902公克（含
      包裝袋），此有高雄醫學大學附設中和紀念醫院檢驗報告
      可稽（原審二卷61頁、62頁）。況其間被告又將其中之3
      包愷他命販賣予乙○○，此亦足徵被告由上手「哥仔」販
      毒者處取得毒品後再俟機販賣，故其主觀上確有牟利意圖
      ，應堪認定。綜上所述，本件被告甲○○販賣第三級毒品
      事證，已甚明確，犯行洵堪認定。
參、論罪科刑、撤銷改判及沒收:
一、按愷他命係毒品危害防制條例第2條第2項第3款、第4款所規
    定之第三級毒品，核被告甲○○販賣第三級毒品愷他命予乙
    ○○施用，係犯毒品危害防制條例第4 條第3 項之販賣第三
    級毒品罪。又被告甲○○前因詐欺案件，經原審法院以96年
    度簡字第404 號判處有期徒刑4 月確定，甫於96年6 月21日
    易科罰金執行完畢，有臺灣高等法院被告前案紀錄表1 份在
    卷可稽，其於5 年以內故意再犯本件有期徒刑以上之罪，為
    累犯，應依刑法第47條第1 項之規定，加重其刑。
二、原審對被告甲○○論罪科刑，固非無見；惟查被告販賣愷他
    命予乙○○所為係犯毒品危害防制條例第4 條第3 項之販賣
    第三級毒品罪。原審認被告交付乙○○基於轉讓之行為，已
    有未合。檢察官上訴意旨指摘原判決不當，應有理由，原判
    決既有瑕疵，自應由本院將原判決撤銷改判。審酌被告甲○
    ○明知毒品對於人體有莫大之戕害，為圖一己之私利，漠視
    毒品之危害性，猶販賣第三級毒品愷他命，量刑本不宜從輕
    ，惟念及販賣之數量不多，且販賣所得有限等一切情狀，爰
    量處有期徒刑5 年2 月。
三、又按毒品危害防制條例第18條第1 項前段之規定，應予沒收
    銷燬之毒品，以經查獲之第一、二級毒品為限，並不包含經
    查獲之第三、四級毒品在內。至於同條第1 項後段規定查獲
    之第三、四級毒品，無正當理由而擅自持有者，沒入銷燬之
    。性質屬於行政罰，並非刑法規定之從刑，法院就犯罪行為
    依刑事訴訟程序裁判時，自不得援引上開規定將查獲之第三
    、四級毒品諭知沒入銷燬。又同條例第19條第1 項所定「供
    犯罪所用或因犯罪所得之物」，係指犯第4 條至第9 條、第
    12條、第13條或第14條第1 項、第2 項之罪所用或所得之物
    ，不包括毒品本身在內，是尚不得援用此項規定為第三、四
    級毒品之沒收依據。再製造、運輸、販賣、意圖販賣而持有
    、以非法方法使人施用、引誘他人施用及轉讓第三、四級毒
    品，均屬該條例所規定之犯罪行為，而該條例對於犯上開各
    罪經查獲之第三、四級毒品之沒收，並無特別規定，而該等
    行為既已構成犯罪，則該毒品即屬不受法律保護之違禁物，
    應回歸刑法之適用，依刑法第38條第1 項第1 款之規定沒收
    之（最高法院97度台上字第4107號判決參照）。本件扣案之
    愷他命30包（合計驗餘淨重22.902公克，含包裝袋），均為
    違禁物，其外包裝因有愷他命殘留，難以析離，同屬違禁物
    ，均應依刑法第38條第1 項第1 款沒收之，至鑑驗耗損之毒
    品，既已滅失，不再諭知沒收，併予敘明；另扣案販賣第三
    級毒品愷他命所得1000元，且被告所有，依毒品危害防制條
    例第19條第1 項前段規定，宣告沒收之。
據上論斷，應依刑事訴訟法第369 條第1 項前段、第364 條、第
29 9條第1 項前段，毒品危害防制條例第4 條第3 項、第19條第
1 項前段，刑法第11條前段、第47條第1 項、第38條第1 項第1
款，判決如主文。
本案經檢察官姜麗儒到庭執行職務。
中    華    民    國    98    年    7    月    15   日
                  刑事第八庭    審判長法  官   洪兆隆
                                      法  官   郭玫利
                                      法  官   李政庭
以上正本證明與原本無異。
如不服本判決應於收受本判決後10日內向本院提出上訴書狀，其
未敘述上訴理由者，並得於提起上訴後10日內向本院補提理由書
狀（均須按他造當事人之人數附繕本）「切勿逕送上級法院」。
中    華    民    國    98    年    7    月    15   日
                                      書記官   吳福連
附錄本件判決論罪科刑法條：
毒品危害防制條例第4 條第3 項、第4 項製造、運輸、販賣第三
級毒品者，處5 年以上有期徒刑，得併科新臺幣5 百萬元以下罰
金。


司法院資訊處製作；財團法人民間司法改革基金會備份。
